福建連江地方法院刑事判決　　　　　　　　95年度訴字第20號
公　訴　人　福建連江地方法院檢察署檢察官
被　　　告　甲○○
被　　　告　丑○○
被　　　告　乙○○
共　　　同
選任辯護人　丙○○
被　　　告　己○○
被　　　告　戊○○
被　　　告　庚○○
被　　　告　辛○○
被　　　告　癸○○
被　　　告　子○○
被　　　告　壬○○
上列被告因妨害投票案件，經檢察官提起公訴（95年度選偵字第
10號），本院判決如下：
    主      文
甲○○、丑○○、乙○○、己○○、戊○○、庚○○、辛○○、
癸○○、子○○、壬○○均無罪。
　　理      由
一、公訴意旨略以：被告甲○○、丑○○、乙○○、己○○、戊○○、庚○○、辛○○、癸○○、子○○、壬○○等10人（
    下稱甲○○等10人）均明知其等未實際居住於於附表所載之
    遷入地址，竟各別基於使投票發生不正確結果之犯意，於附
    表所載之遷址日期，向南竿鄉戶政事務所虛報自附表所載之
    遷出地址遷入附表所載之遷入地址，以此「虛偽遷徙戶籍」
    之非法方法，致使連江縣南竿鄉戶政事務所及連江縣選舉委
    員會，於辦理 95年6月10日「連江縣第八屆莒光鄉鄉民代表
    暨第八屆南竿鄉村長選舉」（下稱二合一選舉）時，依據公
    職人員選舉罷免法第15條及第 4條之「有選舉權人在各該選
    舉區繼續居住四個月以上者，為公職人員選舉各該選舉區之
    選舉人」及「居住期間之起算，以申報戶籍遷入登記之申請
    日期為準」等規定，誤認甲○○等10人已於投票日（即95年
    6月10日）前1日於該戶籍所在地之選舉區南竿鄉福沃村、復
    興村、津沙村繼續居住4個月以上，並於95年5月26日編入該
    次二合一選舉之選舉人名冊公告確定，使其等取得該次選舉
    之投票權確定。詎甲○○等10人接獲投票通知單後，自知未
    實際居住於該戶籍地址 4個月以上，係因虛報遷入戶籍而取
    得該選舉區選舉權，如前往投票將影響選舉結果之正確性，
    竟仍於 95年6月10日前往所屬之投開票所投票，以上開非法
    之方法，致使該次二合一選舉之投票總數及得票率發生不正
    確之結果，因認其等均係犯刑法第146條第1項妨害結果正確
    罪之罪嫌云云。
二、按被告以外之人於審判外之言詞或書面陳述，除法律有規定
    者外，不得作為證據，刑事訴訟法第159條第1項固有明文；
    惟被告以外之人於審判外之陳述，雖不符同法第159條之1至
    之 4規定，而經當事人於審判程序同意作為證據，法院審酌
    該言詞陳述或書面陳述作成時之情況，認為適當者，亦得為
    證據；又當事人、代理人或辯護人於法院調查證據時，知有
    第159條第1項不得為證據之情形，而未於言詞辯論終結前聲
    明異議者，視為有前項之同意，同法第159條之5亦定有明文
    。本件認定事實所引用之卷內所有卷證資料，計有被告等人
    之戶籍謄本（95年度選偵字第10號卷第32至41頁）、 94年8
    月1日至95年6月12日進出馬祖紀錄表（即起訴書證據清單所
    載之「艙單資料」，以下簡稱艙單紀錄，前揭偵卷第55至60
    頁、第97至98頁、第155至156頁）、戶口卡片副頁（前揭偵
    卷第48頁、第50頁、第52頁）及「連江縣第八屆鄉民代表暨
    村長選舉」選舉人名冊（前揭偵卷第42至46頁）等證據，然
    並無證據證明上揭證據係公務員違背法定程序所取得，且公
    訴人及被告於本院審理終結前就卷內所有卷證資料之證據能
    力均表示無意見，爰依刑事訴訟法第159條之5第2 項之規定
    ，本件認定事實所引用之本件卷內所有證據，均有證據能力
    ，合先敘明。
三、按「行為後法律有變更者，適用行為時之法律。但行為後之
    法律有利於行為人者，適用最有利於行為人之法律。」，刑
    法第2條第1項定有明文。次按「犯罪後之法律已廢止其刑罰
    者，應諭知免訴之判決，為刑事訴訟法第302條第4款所明定
    。至所謂犯罪後之法律已廢止其刑罰，不僅指刑事處罰條文
    業經廢止而言，即因修改刑事法律之結果，使原條文規定之
    犯罪構成要件變更，致起訴時認係刑事犯罪行為，但審判中
    已不以為係刑事犯罪者，亦包括在內。又刑法第2條第1項係
    行為後刑事法律變更時，新、舊法之比較適用原則。依此規
    定，行為後法律有變更者，以適用裁判時之法律為原則，適
    用最有利於行為人之裁判前法律（包括行為時法及中間法）
    為例外。故行為後刑事犯罪之構成要件，若因法律之修改而
    變更時，必該行為同時該當於修正前、後法律所規定之犯罪
    構成要件，始有刑法第2條第1項之適用。如若行為後之刑事
    法律已廢止其刑罰，則應適用刑事訴訟法第302條第4款規定
    ，為免訴之判決，不再生行為後法律變更之比較適用問題。
    」，最高法院91年台上字第5459號判決意旨可資參照。依此
    實務見解係認被告行為後法律有變更者，以適用修正前後之
    法律均構成犯罪，且以行為時之法律較有利於被告時，才應
    適用行為時之法律論罪科刑。倘被告之行為，依行為時法律
    雖構成犯罪，但裁判時因犯罪構成要件變更，已無刑罰之規
    定時，依刑法第2條第1項前段之規定適用裁判時法即可，自
    無新舊法比較之問題，且此屬犯罪後之法律已廢止其刑罰之
    範圍，應依刑事訴訟法第302條第4款諭知免訴之判決。此見
    解係以95年7月1日修正前之刑法第2條第1項從新從輕原則為
    其立論之基礎，惟刑法第2條第1項之規定已於95年7月1日修
    正改採從舊從輕原則，亦即以適用行為時之法律為原則，僅
    於適用行為後之法律較有利於被告時，始適用行為後之法律
    。是以前揭實務見解之立論基礎既已改變，即應依修正後之
    規定重新檢視是否仍有適用之餘地，始符合修法之精神。按
    新修正刑法第2條第1項規定可知，被告行為後法律有變更時
    ，應先適用行為時法，依行為時法構成犯罪時，始應與變更
    後之法律為新舊法之比較。縱然依行為時法構成犯罪，而依
    行為後之刑事法律已不構成犯罪之情況下，適用上並無不同
    ，故而仍應為新舊法之比較，並適用有利於被告之修正後法
    律，自無庸再適用前揭見解逕為免訴判決。
四、查本件被告行為時之刑法第 146條之妨害投票結果正確罪，
    原規定：「以詐術或其他非法方法，使投票發生不正確之結
    果或變造投票之結果者，處五年以下有期徒刑。前項之未遂
    犯罰之。」，嗣於96年1月24日修正公布增定第2項之規定：
    「意圖使特定候選人當選，以虛偽遷徙戶籍取得投票權而為
    投票者，亦同。」，並將原未遂犯之規定移至第 3項。申言
    之，該條修正後增定「意圖使特定候選人當選」之犯罪構成
    要件，已因修改刑事法律之結果，使原條文規定之犯罪構成
    要件有所變更，為法律之變更，依修正後刑法第2條第1項從
    舊從輕原則及前揭之說明，仍應為新舊法之比較。而修正後
    之規定既已增定「意圖使特定候選人當選」之犯罪構成要件
    ，係以意圖使特定候選人當選虛偽遷徙戶籍投票者為處罰之
    對象，顯較修正前刑法第146條第1項之規定更為嚴謹、明確
    ，倘遷徙戶籍並非基於意圖使特定候選人當選，尚難該當該
    罪之構成要件，是以修正後之法律較有利於被告，自應適用
    修正後之刑法第146條第2項規定。
五、次按公職人員選舉罷免法第15條第 1項之規定，有選舉權人
    在各該選舉區繼續居住 4個月以上者，為公職人員選舉各該
    選舉區之選舉人，今若為符合上開公職人員選舉罷免法之規
    定，為支持某特定候選人，而將戶籍及實際上居住所遷入該
    選舉區，固符合上開規定及主權在民原則，自不待言。然若
    實際上並未居住該選舉區，為支持某特定候選人，而虛報遷
    入戶籍者，則為所謂「投票部隊」，其有妨害選舉之純正及
    公正性，至為顯然，如不認為構成刑法第 146條之妨害投票
    罪，法律即流為具文，且昧於社會事實，有最高法院92年台
    上字第6125號及94年台上字第3657號判決意旨可資參照。另
    不能僅以居住或停留日數之多寡為決定是否觸犯刑法妨害投
    票結果正確罪之唯一標準，倘行為人與該選區具有親屬、工
    作、學業、兵役等社會活動、事物之密切關聯，且不能證明
    其非自主理性之投票，即應認其不具有妨害投票結果正確之
    主觀犯意，從而，刑法第 146條之妨害投票結果正確罪，固
    應參酌上開客觀標準，然行為人是否非基於理性自主之決定
    而具有妨害投票結果正確之構成要件故意，亦屬該罪成立與
    否之要件。又依 96年1月24日修正公布之刑法第146條第2項
    ：「意圖使特定候選人當選，以虛偽遷徙戶籍取得投票權而
    為投票者，亦同。」之規定，已明確規範因為支持某特定候
    選人，以虛偽遷徙戶籍取得投票權而前往投票，亦構成刑法
    之妨害投票結果正確罪。申言之，如以虛偽遷徙戶籍取得投
    票權而為投票者，尚須具有使特定候選人當選之意圖，該當
    刑法之妨害投票結果正確罪，倘遷徙戶籍並非基於意圖使特
    定候選人當選，亦尚難該當該罪之構成要件。是以該當刑法
    第146條第2項之妨害投票結果正確罪，必須行為人具有使特
    定候選人當選之意圖，而將戶籍遷入該選舉區內，然於戶籍
    遷入後，並未實際居住於該戶籍，卻取得該選舉區之投票權
    ，並於選舉投票日參與投票，致使該選舉區投票總數發生不
    正確之結果，始足當之。
六、再按犯罪事實應依證據認定之，無證據不得認定犯罪事實，
    刑事訴訟法第154條第2項定有明文。又檢察官就被告犯罪事
    實，應負舉證責任，並指出證明之方法，同法第161條第1項
    亦定有明文，因此，檢察官對於起訴之犯罪事實，應負提出
    證據及說服之實質舉證責任。又按刑事訴訟法上所謂認定犯
    罪事實之證據，係指足以證明被告確有犯罪行為之積極證據
    而言，該項證據必須適合於被告犯罪事實之認定，始得採為
    斷罪之資料。而認定犯罪事實所憑之證據，無論係直接證據
    或間接證據，其為訴訟上之證明，須於通常一般之人均不致
    有所懷疑，而得確信其為真實之程度者，始得據為有罪之認
    定，倘其證明尚未達到此一程度，而有合理之懷疑存在，本
    諸無罪推定原則，自應為被告無罪之諭知，最高法院69年台
    上字第4913號判例、76年台上字第4986號判例、92年度台上
    字第2570號判決意旨可資參照。
七、本件公訴意旨認被告甲○○、丑○○、乙○○等人（下稱甲○○等3人）涉有上開犯行，無非以被告甲○○等3人於警詢
    、偵訊及本院審理中之供述、被告等 3人之戶籍謄本（95年
    度選偵字第10號卷第32至34頁）、 94年8月1日至95年6月12
    日進出馬祖紀錄表（即起訴書證據清單所載之「艙單資料」
    ，以下簡稱艙單紀錄，前揭偵卷第97至98頁）、戶口卡片副
    頁（前揭偵卷第48頁）及「連江縣第八屆鄉民代表暨村長選
    舉」選舉人名冊（前揭偵卷第42頁）等件為其論據。惟被告
    甲○○等 3人均堅詞否認涉有妨害投票犯行，辯稱：伊等為
    自願役軍官，因服役之單位無門牌號碼，無法設籍，所以才
    將戶籍設於單位長官丁○於馬祖之住處，藉以節省往來馬祖
    、臺灣之交通費，並非為了投票才將戶籍遷到馬祖等語，辯
    護人亦辯稱：依戶籍法第 20條第1項但書之規定，行為人因
    兵役之事由，縱使未能居住在戶籍地址亦為戶籍法所允許，
    於法律評價上，應認行為人於各該事由存續期間仍屬在戶籍
    地址居住，故被告等將戶籍遷入福沃村 104號應屬合法云云
    。經查：
（一）被告甲○○等 3人於附表所載之遷入日期將戶籍從附表所
      載之遷出地址遷入附表所載之遷入地址，且因該戶籍遷入
      登記而取得連江縣南竿鄉福沃村選舉區之投票權，且於投
      票日前往投票等情，有被告甲○○等 3人之戶籍謄本（前
      揭偵卷第32至34頁）、選舉人名冊（前揭偵卷第42頁）在
      卷可稽，堪信為真實。
（二）又依卷附之戶口卡片副頁（前揭偵卷第48頁）所載，員警
      曾於 95年5月6日、同年5月21日及同年6月4日前往查訪均
      未遇到被告甲○○等 3人，經詢問該戶戶長張依妹得知被
      告甲○○等 3人為現役軍人住在仁愛村之海軍營區等情，
      堪認被告甲○○等3人確實並未實際居住於戶籍地4個月以
      上。雖被告甲○○等3人之辯護人抗辯被告甲○○等3人為
      現役軍人，係因兵役之事由，未能居住在戶籍地址，依戶
      籍法第 20條第1項但書之規定，應認行為人於各該事由存
      續期間仍屬在戶籍地址居住云云，惟按戶籍法第 20條第1
      項雖規定「遷出戶籍管轄區域三個月以上，應為遷出之登
      記。但因兵役、國內就學、監所收容及隨本國籍遠洋漁船
      出海作業，得不為遷出之登記。」，然其必須行為人於辦
      理戶籍遷入登記時，本即有將實際居所隨之遷移入該戶籍
      之意思，惟於戶籍遷入後，因兵役、國內就學、監所收容
      及隨本國籍遠洋漁船出海作業之事由，致無法實際居住於
      該戶籍地址時，並依具體事證，可認行為人於各該事由消
      滅後，即返回該戶籍地址居住者，始認為行為人於各該事
      由存續期間未於戶籍地址居住具有正當理由。倘行為人遷
      入戶籍時，並無將實際居所隨之遷移入該戶籍之意思，或
      於各該事由消滅後，即返回該戶籍地址居住者，縱行為人
      有無法實際居住之正當事由，亦難謂非屬虛偽遷入戶籍。
      本件被告甲○○等 3人係在馬祖服役期間始辦理戶籍之遷
      徙，且由其抗辯係為節省往返臺灣、馬祖之交通費始為戶
      籍之遷徙等語，可知其等自始即未有將實際居所隨之遷移
      入該戶籍之意思，亦無具體事證，可認被告甲○○等 3人
      於退伍時有返回該戶籍地址居住之打算，是以與戶籍法前
      揭規定之情形仍屬有間，故尚難以被告甲○○等 3人為現
      役軍人，即認為其戶籍之遷徙具有正當之事由，從而，被
      告甲○○等3人仍係虛偽為戶籍之遷徙自明。
（三）惟查被告甲○○等 3人所稱之丁○設籍於該戶內，而該戶
      戶長張依妹為丁○之母親，有卷附之連江縣南竿鄉福沃村
      104號全戶之戶籍謄本在卷可稽（本院卷第 46至49頁），
      可見被告甲○○等 3人將戶籍遷入該戶內，卻與丁○有密
      切之關連，再參以被告甲○○等 3人平均每月均休假並返
      回臺灣1次，有被告甲○○等3人之艙單紀錄（前揭偵卷第
      97至98頁）及休假紀錄卡（本院卷第40至45頁）在卷可憑
      ，可見其等往返馬祖、臺灣之次數相當頻繁，是以被告甲○○等 3人辯稱係為節省往來馬祖、臺灣之交通費，才將
      戶籍設於單位長官丁○於馬祖之住處等語，有所依據，應
      屬可採。且綜觀卷內之卷證，尚無其他積極證據證明被告
      甲○○等 3人亦有基於妨害該次選舉結果正確之意欲而遷
      徙戶籍，是以難認被告甲○○等 3人有何妨害投票之故意
      。
（四）綜上所述，被告甲○○等 3人雖未實際居住於戶籍地，惟
      其等戶籍遷入之目的既具有合理正當之解釋，已難認被告
      甲○○等 3人有何妨害投票之故意，又本件公訴人所提證
      據，於訴訟上之證明，尚未達於通常一般之人均不至有所
      懷疑，而得確信其為真實之程度，既有合理之懷疑存在，
      即無從使本院為有罪之確信。此外，本院復查無其他積極
      證據足資證明其有何公訴人所指之上開犯行，及被告甲○○等 3人係為意圖使本次二合一選舉之特定候選人當選而
      遷徙戶籍，揆諸前揭規定及判例意旨所示，既不能證明有
      罪，自應依法為被告甲○○、丑○○、乙○○等 3人無罪
      判決之諭知。
六、本件公訴意旨認被告己○○涉有上開犯行，無非以被告己○○於警詢、偵訊及本院審理中之供述、被告己○○之戶籍謄
    本（前揭偵卷第35頁）、 94年8月1日至95年6月12日進出馬
    祖之艙單紀錄（前揭偵卷第155至156頁）、戶口卡片副頁（
    前揭偵卷第50頁）及「連江縣第八屆鄉民代表暨村長選舉」
    選舉人名冊（前揭偵卷第43頁）等件為其論據。惟被告己○○堅詞否認涉有妨害投票犯行，辯稱：伊為自願役軍官，於
    94年 6月在馬祖財務組服役，因大部分時間都在駐地，所以
    居住在戶籍地的時間不多，遷戶籍的目的是為了節省往來馬
    祖、臺灣之交通費，並非為了投票才將戶籍遷到馬祖等語。
    經查：
（一）被告己○○於附表所載之遷入日期將戶籍從附表所載之遷
      出地址遷入附表所載之遷入地址，且因該戶籍遷入登記而
      取得連江縣南竿鄉復興村選舉區之投票權，且於投票日前
      往投票等情，有被告己○○之戶籍謄本（前揭偵卷第35頁
      ）、選舉人名冊（前揭偵卷第43頁）在卷可稽，堪信為真
      實。
（二）依卷附之戶口卡片副頁（前揭偵卷第50頁）所載，員警曾
      於94年10月25日前往查訪均未遇到被告己○○等情，堪認
      被告己○○確實並未實際居住於戶籍地 4個月以上，並參
      以被告己○○係在馬祖服役期間始辦理戶籍之遷徙，且由
      其抗辯係為節省往返臺灣、馬祖之交通費始為戶籍之遷徙
      等語，可知其自始即未有將實際居所隨之遷移入該戶籍之
      意思，亦無具體事證，可認被告己○○於退伍時有返回該
      戶籍地址居住之打算，是以與戶籍法第 20條第1項規定之
      情形仍屬有間，故尚難以被告己○○為現役軍人，即認為
      其戶籍之遷徙具有正當之事由，從而，被告己○○仍係虛
      偽為戶籍之遷徙自明。
（三）惟查被告己○○自94年8月起至95年5月間共計返回臺灣10
      次，有被告己○○之艙單紀錄（前揭偵卷第155至156頁）
      在卷可稽，可見被告往返馬祖、臺灣之次數相當頻繁，是
      以被告己○○辯稱係為節省往來馬祖、臺灣之交通費，才
      將戶籍設於馬祖之戶籍地等語，實有所據，應屬可採。且
      綜觀卷內之卷證，尚無其他積極證據證明被告己○○亦有
      基於妨害該次選舉結果正確之意欲而遷徙戶籍，是以難認
      被告己○○有何妨害投票之故意。
（四）綜上所述，被告己○○雖未實際居住於戶籍地，惟其戶籍
      遷入之目的既具有合理正當之解釋，已難認其有何妨害投
      票之故意，又本件公訴人所提證據，於訴訟上之證明，尚
      未達於通常一般之人均不至有所懷疑，而得確信其為真實
      之程度，既有合理之懷疑存在，即無從使本院為有罪之確
      信。此外，本院復查無其他積極證據足資證明有何公訴人
      所指之上開犯行，及被告己○○係為意圖使本次二合一選
      舉之特定候選人當選而遷徙戶籍，揆諸前揭規定及判例意
      旨所示，既不能證明有罪，自應依法為被告己○○無罪判
      決之諭知。
七、本件公訴意旨認被告戊○○涉有上開犯行，無非以被告戊○○於警詢、偵訊及本院審理中之供述、被告戊○○之戶籍謄
    本（前揭偵卷第36頁）、 94年8月1日至95年6月12日進出馬
    祖之艙單紀錄（前揭偵卷第55頁）、戶口卡片副頁（前揭偵
    卷第52頁）及「連江縣第八屆鄉民代表暨村長選舉」選舉人
    名冊（前揭偵卷第44頁）等件為其論據。惟被告戊○○堅詞
    否認涉有妨害投票犯行，辯稱：伊為馬祖本地人，父母均住
    在馬祖，雖自64年起即居住在台北縣市，但時常回來探望父
    母，係為了節省往來馬祖、臺灣之交通費，才將戶籍遷回來
    ，而非為了投票等語。經查：
（一）被告戊○○於附表所載之遷入日期將戶籍從附表所載之遷
      出地址遷入附表所載之遷入地址，且因該戶籍遷入登記而
      取得連江縣南竿鄉復興村選舉區之投票權，且於投票日前
      往投票等情，有被告戊○○之戶籍謄本（前揭偵卷第36頁
      ）、選舉人名冊（前揭偵卷第44頁）在卷可稽，堪信為真
      實。
（二）又被告戊○○並未實際居住於戶籍地等情，業據被告戊○○坦承不諱，並參以卷附之戶口卡片副頁（前揭偵卷第52
      頁）所載，員警曾於94年11月12日、同年12月22日及95年
      1月15日前往查訪均未遇到被告戊○○，及被告戊○○ 94
      年 8月1日起至95年6月12日止進出馬祖之艙單紀錄，被告
      戊○○這段期間，進出馬祖地區 4次、停留16天等情，亦
      堪認定。
（三）然查被告戊○○之母親林水英設籍於該戶內，有卷附之連
      江縣南竿鄉復興村123之2號全戶之戶籍謄本在卷可稽（本
      院卷第 146頁），可見被告戊○○之母親確實住在該戶籍
      地內，及被告戊○○與該戶籍地具有相當之關連，又參以
      前揭艙單紀錄（前揭偵卷第55頁），被告戊○○自 94年8
      月起至95年6月間共計往返馬祖、臺灣4次，其次數不可謂
      不少，是被告戊○○辯稱係因探望父母，為節省往來馬祖
      、臺灣之交通費，才將戶籍設於馬祖之戶籍地等語，應屬
      可採。且綜觀卷內之卷證，尚無其他積極證據證明被告戊○○亦有基於妨害該次選舉結果正確之意欲而遷徙戶籍，
      是以難謂被告戊○○有何妨害投票之故意。
（四）綜上所述，被告戊○○雖無實際居住於戶籍地，惟其戶籍
      遷入之目的既具有合理正當之解釋，已難認其有何妨害投
      票之故意，且本件公訴人所提證據，於訴訟上之證明，尚
      未達於通常一般之人均不至有所懷疑，而得確信其為真實
      之程度，既有合理之懷疑存在，即無從使本院為有罪之確
      信。此外，本院復查無其他積極證據足資證明其有何公訴
      人所指之上開犯行，及被告戊○○係為意圖使本次二合一
      選舉之特定候選人當選而遷徙戶籍，揆諸前揭規定及判例
      意旨所示，既不能證明有罪，自應依法為被告戊○○無罪
      判決之諭知。
八、本件公訴意旨認被告庚○○、辛○○、癸○○、子○○、壬○○等人（下稱庚○○等 5人）涉有上開犯行，無非以被告
    庚○○等5人於警詢、偵訊及本院審理中之供述、被告等5人
    之戶籍謄本（前揭偵卷第37至41頁）、 94年8月1日至95年6
    月12日進出馬祖之艙單紀錄（前揭偵卷第56至60頁）、戶口
    卡片副頁（前揭偵卷第54頁）及「連江縣第八屆鄉民代表暨
    村長選舉」選舉人名冊（前揭偵卷第45至46頁）等件為其論
    據。惟被告庚○○等 5人均堅詞否認涉有妨害投票犯行，辯
    稱：伊等臺灣、馬祖來來回回，只有回馬祖時才住在戶籍地
    ，遷戶籍之目的係為節省往來馬祖、臺灣之交通費，並方便
    透過小三通進出大陸地區等語。經查：
（一）被告庚○○等 5人於附表所載之遷入日期將戶籍從附表所
      載之遷出地址遷入附表所載之遷入地址，且因該戶籍遷入
      登記而取得連江縣南竿鄉津沙村選舉區之投票權，且於投
      票日前往投票等情，有被告庚○○等 5人之戶籍謄本（前
      揭偵卷第37至41頁）、選舉人名冊（前揭偵卷第45至46頁
      ）在卷可稽，堪信為真實。
（二）又被告庚○○等 5人自戶籍遷入後並未實際居住於戶籍地
      4個月以上之事實，為被告庚○○等5人所自承，並參以依
      卷附之戶口卡片副頁（前揭偵卷第54頁）所載，員警曾於
      95年2月17日、同年3月16日及 4月15日前往查訪均未遇到
      被告庚○○等5人，及被告庚○○等5人94年8月1日起至95
      年6月12日止進出馬祖之艙單紀錄（前揭偵卷第56至60 頁
      ），被告庚○○這段期間，進出馬祖地區3次、停留8天；
      被告辛○○進出5次、停留21天；被告癸○○進出4次、停
      留25天；被告子○○進出5次、停留 17天；被告壬○○進
      出5次、停留21天等情，亦堪認定。
（三）惟參以前揭被告庚○○等 5人之艙單紀錄（前揭偵卷第56
      至60頁），被告庚○○等 5人自94年8月至95年6月約10個
      月期間共計往返馬祖、臺灣3至5次，其次數不可謂不少，
      是其等辯稱係為節省往來馬祖、臺灣之交通費，才將戶籍
      設於馬祖之戶籍地等語，固有所據，或屬可採。且綜觀卷
      內之卷證，尚無其他積極證據證明被告庚○○等 5人亦有
      基於妨害該次選舉結果正確之意欲而遷徙戶籍，是以難謂
      被告庚○○等5人有何妨害投票之故意。
（四）綜上所述，被告庚○○等 5人雖無實際居住於戶籍地，惟
      其其戶籍遷入之目的既具有合理正當之解釋，已難認其有
      何妨害投票之故意，且本件公訴人所提證據，於訴訟上之
      證明，尚未達於通常一般之人均不至有所懷疑，而得確信
      其為真實之程度，既有合理之懷疑存在，即無從使本院為
      有罪之確信。此外，本院復查無其他積極證據足資證明其
      有何公訴人所指之上開犯行，及被告庚○○等 5人係為意
      圖使本次二合一選舉之特定候選人當選而遷徙戶籍，揆諸
      前揭規定及判例意旨所示，既不能證明有罪，自應依法為
      被告庚○○、辛○○、癸○○、子○○、壬○○等 5人無
      罪判決之諭知。
九、據上論斷，應依刑事訴訟法第301條第1項，判決如主文。
中　　華　　民　　國　　96　　年　　2 　　月　　1 　　日
                      刑事庭審判長法　官　邱志平
                                  法  官  黃翊哲
                                  法  官  羅國鴻
中　　華　　民　　國　　96　　年　　2 　　月　　1 　　日
如不服本判決應於送達後10日內向本院提出上訴狀
   　　                     　  　書記官　林長貴
【附表】
┌──┬────┬─────┬──────┬──────┐
│編號│ 姓名　 │ 遷址日期 │ 遷出地址   │  遷入地址  │
├──┼────┼─────┼──────┼──────┤
│1　 │甲○○　│94.12.5　 │高雄市左營區│連江縣南竿鄉│
│    │        │          │果峰街3巷5號│福沃村104號 │
│    │        │          │6樓         │            │
├──┼────┼─────┼──────┼──────┤
│2　 │丑○○　│94.12.5　 │台中縣大里市│連江縣南竿鄉│
│    │        │          │爽文路915號 │福沃村104號 │
│　　│　　　　│　　　　　│            │            │
├──┼────┼─────┼──────┼──────┤
│3   │乙○○  │95.1.4    │桃園縣大園鄉│連江縣南竿鄉│
│    │        │          │華興路2段   │福沃村104號 │
│    │        │          │439號       │            │
├──┼────┼─────┼──────┼──────┤
│4   │己○○  │94.10.18  │台南縣佳里鎮│連江縣南竿鄉│
│    │        │          │祥和三街268 │復興村154號 │
│    │        │          │號          │            │
├──┼────┼─────┼──────┼──────┤
│5   │戊○○  │94.10.31  │台北市北投區│連江縣南竿鄉│
│    │        │          │致遠一路2段 │復興村123之2│
│    │        │          │57巷6號     │號          │
├──┼────┼─────┼──────┼──────┤
│6   │庚○○  │94.11.4   │桃園縣八德市│連江縣南竿鄉│
│    │        │          │介壽路2段190│津沙村146號 │
│    │        │          │巷1弄2衖29號│            │
├──┼────┼─────┼──────┼──────┤
│7   │辛○○  │94.11.4　 │台北縣新店市│連江縣南竿鄉│
│    │        │          │溪園路285號 │津沙村146號 │
│    │        │          │10樓        │            │
├──┼────┼─────┼──────┼──────┤
│8   │癸○○  │94.11.4   │高雄市左營區│連江縣南竿鄉│
│    │        │          │左營大路740 │津沙村146號 │
│    │        │          │巷34弄28號  │            │
├──┼────┼─────┼──────┼──────┤
│9   │子○○  │94.11.4   │桃園縣八德市│連江縣南竿鄉│
│    │        │          │介壽路2段364│津沙村144號 │
│    │        │          │巷61弄11號  │            │
├──┼────┼─────┼──────┼──────┤
│10  │壬○○  │94.11.4   │桃園縣八德市│連江縣南竿鄉│
│    │        │          │介壽路2段364│津沙村144號 │
│    │        │          │巷61弄11號  │            │
└──┴────┴─────┴──────┴──────┘
